臺灣臺中地方法院行政訴訟判決
110年度交字第462號
原      告  許全旺  

被      告  臺中市交通事件裁決處
                      設臺中市○○區○○○路00號
代  表  人  黃士哲    住同上
訴訟代理人  黃曉妍律師
上列當事人間交通裁決事件，原告不服被告民國110年10月29日
中市裁字第68-ZCA840842、68-ZCA840843號裁決書，提起行政訴
訟，本院判決如下：
    主  文
原告之訴駁回。
訴訟費用新臺幣參佰元由原告負擔。
    事實及理由
一、程序事項：按行政訴訟法第237條之7規定，交通裁決事件之
    裁判，得不經言詞辯論為之。本件屬交通裁決事件，依兩造
    所述各節及卷內資料其事證已臻明確，本院認無經言詞辯論
    之必要，爰不經言詞辯論而為判決。
二、事實概要：
　　原告所有號牌BCR-3327號自用小客車(下稱系爭車輛）於民
    國110年8月10日14時20分，行經國道1號南向175公里，因「
    行駛高速公速未依規定變換車道」、「在道路上蛇行」及「
    在道路上蛇行(處車主)」之違規行為，遭民眾於110年8月15
    日檢具事證檢舉，經內政部警政署國道公路警察局第三公路
    警察大隊（下稱舉發機關）員警認定原告違反道路交通管理
    處罰條例第33條第1項第4款、第43條第1項第1款及第43條第
    4項之規定，逕行對車主即原告掣開第ZCA840095、ZCA84084
    2、ZCA940843號舉發違反道路交通管理事件通知單。原告僅
    爭執ZCA840842、ZCA940843號舉發通知單，審酌原告未於到
    案期限檢具事證及應歸責人相關資料，向被告告知應歸責人
    ，被告即依道路交通管理處罰條例第85條第4項規定，推定
    原告有過失，並依道路交通管理處罰條例第85條第1項後段
    「仍依本條例各該違反條款規定處罰」之規定，續於110年1
    0月29日以中市裁字第68-ZCA840842號裁決書（下稱原處分
    一），依道路交通管理處罰條例第43條第1項第1款、第63條
    第1項第3款、第24條第1項第3款及「違反道路交通管理事件
    統一裁罰基準表」之規定，按期限內到案之基準，裁處原告
    第1階段罰鍰新臺幣（下同）18,000元，記違規點數3點，並
    應參加道路交通安全講習。並於同日以中市裁字第68-ZCA94
    0843號裁決書（下稱原處分二），依道路交通管理處罰條例
    第43條第4項前段及「違反道路交通管理事件統一裁罰基準
    表」之規定，吊扣原告汽車牌照6個月。
三、原告主張略以：
　　原告行駛於國道1號南向175公里時，因超車未打方向燈，收
    到ZCA840095號罰單，認罰已繳清，隔10日又收到2張在道路
    上蛇行之罰單，原告超車駛回中線後同時準備下匝道開往外
    線，回想當時前面車子煞車燈亮起所導致，絕無危險駕駛意
    圖等語，並聲明：原處分一、二撤銷。
四、被告答辯則以：
    從舉發機關檢附之光碟影像顯示，系爭車輛以S型穿梭於車
    陣中，共出現6次變換車道之行為，且其變換車道未保持安
    全距離，未依規定全程顯示欲變換方向之燈光，認系爭車輛
    有沿途多次、密集、連貫地驟然或任意變換車道，嚴重破壞
    交通秩序，認系爭車輛蛇行之事證明確，自應重懲。原告為
    汽車所有人，對於系爭車輛有保管注意、篩選管控駕駛人、
    擔保駕駛人合於交通管理規範之義務，被告依法吊扣系爭車
    輛之汽車牌照6個月，應無違誤等語。並聲明：原告之訴駁
    回。
五、本院之判斷：
(一)按「（第1項）汽車駕駛人，駕駛汽車有下列情形之一者，
    處新臺幣6千元以上2萬4千元以下罰鍰，並當場禁止其駕駛
    ：一、在道路上蛇行，或以其他危險方式駕車。（第4項）
    汽車駕駛人有第1項第1款至第4款或前項行為者，並吊扣該
    汽車牌照3個月；……。」、「汽車駕駛人有下列各款所列條
    款之一者，除依原條款處罰鍰外，並予記點：三、有第43條
    、第53條、第53條之1或第54條情形之一者，各記違規點數3
    點。」、「汽車駕駛人，有下列情形之一者，應接受道路交
    通安全講習：三、有第43條規定之情形。」道路交通管理處
    罰條例第43條第1項第1款、第4項、第63條第1項第3款、第2
    4條第1項第3款分別定有明文。又依違反道路交通管理事件
    統一裁罰基準表之規定，汽車駕駛人在道路上蛇行，或以其
    他危險方式駕車，期限內繳納或到案聽候裁決者，統一裁罰
    基準18,000元。
(二)經查，本院勘驗調查舉發機關提供之採證光碟，製成勘驗筆
    錄附卷為證（見本院卷第85頁），勘驗結果為：2021/08/10
     14：20：05時14：20：11時檢舉民眾車輛(下稱該車)行駛
    於國道1號南向175公里內側車道，14：20：12時至14：20：
    47時號牌BCR-3327號小客車(下稱系爭車輛)行駛於該車右側
    之中線車道，超越該車後，與該車保持約1組車道線距離，
    即未顯示左側方向燈，向左變換至內側車道，插入該車前方
    ，行駛一段距離超越中線車道之車輛後，即顯示右側方向燈
    ，與中線車道之車道僅保持1組車道線距離，即立即向右變
    換至中線車道，接著關閉方向燈，又向右變換至外側車道，
    之後未顯示方向燈，未與中線車道車輛保持安全距離，馬上
    變換至中線車道，緊接著又未顯示方向燈，立即立變換至外
    側車道，復又未顯示方向燈，立即變換至中線車道。
(三)按所謂「蛇行」，依文義解釋，當指汽車沿途任意變換車道
    ，且於車道上穿梭行駛之危險駕車方式；亦即，倘駕駛人駕
    駛汽車有多次連續、密集驟然或任意變換車道之行為，駕駛
    人可預見其行為極有可能造成其他用路人遭追撞之結果，即
    屬於「蛇行」。且「蛇行」一詞已普遍用於日常生活經驗中
    ，且常見於新聞報章媒體，故其並非艱澀難解之用語，一般
    稍具智識之國民皆可明瞭其文意甚明。又依上開勘驗畫面所
    示，原告駕駛系爭車輛於短短不到一分鐘內，沿國道1號南
    向175公里行駛，有多次未與其他車輛保持安全距離之情況
    下，沿途任意連續變換車道，並穿梭行駛之危險駕車方式，
    顯然已超出一般用路人對其行車動線之合理期待，足以影響
    或危及其他用路人之行車安全，致生道路使用之交通危險，
    自構成道路交通管理處罰條例第43條第1項第1款規定「在道
    路上蛇行」之規定。故原告主張非屬蛇行行為云云，足不可
    採。
(四)查原告駕駛系爭車輛既有上開違反道路交通管理處罰條例第
    43條第1項第1款所規定「在道路上蛇行」之違規事實，已如
    前述，依前揭道路交通管理處罰條例第43條第4項之規定，
    不論違規汽車駕駛人與汽車所有人為同一或不同人時，均係
    採併罰規定，是被告以原處分一、二予以裁罰原告，洵屬於
    法有據。
六、本件事證已臻明確，兩造其餘主張及陳述，經核於判決結果
    不生影響，爰不逐一論列，附此敘明。
七、本件第一審裁判費為300元，應由原告負擔，爰確定第一審
    訴訟費用額如主文第2項所示。
據上論結，本件原告之訴為無理由，依行政訴訟法第237條之7、
第98條第1項前段、第237條之8第1項，判決如主文。
中　　華　　民　　國　 111　　年　　4　　月　　29 　　日
　　　　　　　　　行政訴訟庭　法　官   吳俊螢
上為正本係照原本作成。
如不服本判決，應於送達後20日內，向本院提出上訴狀，其未表
明上訴理由者，應於提出上訴後20日內向本院補提理由書（均須
按他造人數附繕本）。上訴理由應表明關於原判決所違背之法令
及其具體內容，或依訴訟資料可認為原判決有違背法令之具體事
實。
中　　華　　民　　國　　111 　年　　4 　　月　　29　　日
                              書記官　 王素珍